【裁判字號】    99,交抗,157
【裁判日期】    990830
【裁判案由】    聲明異議
【裁判全文】
臺灣高等法院臺南分院交通事件裁定    99年度交抗字第157號
抗  告  人
即受處分人  甲○○即永堡環保科技工程行
上列抗告人因違反道路交通管理處罰條例案件，不服臺灣雲林地
方法院交通法庭中華民國99年7月12日裁定（99年度交聲字第125
號），提起抗告，本院裁定如下：
    主  文
抗告駁回。
    理  由
一、抗告意旨略以：
  (一)抗告人於民國（下同）99年7月20日收受原審裁定正本，然
    抗告人於同年月7日庭訊中受到承審法官當庭恐嚇，故當庭
    以言詞聲請法官迴避，且嗣後亦有補陳書狀，然原審仍強行
    判決，顯有違法。
  (二)抗告人取得本案自小貨車所有權已近10年，然因停放倉庫未
    用，外觀仍同新車，一般人亦可一眼看出。
  (三)按常理，車輛顏色於購入之際即已固定，如重行上漆，將生
    車身顏色不同之情形；且車斗上之支架若經拆卸，則支架本
    身及車斗色漆必有破壞痕跡，據此，抗告人於原審聲請調查
    本案自小貨車是否有2種以上顏色，以證明違規車輛並非抗
    告人所有，竟遭承審法官所拒，致裁定所載理由皆由原審法
    官藉職務之便記載，請鈞院查明庭訊錄音即可證明裁定理由
    並非抗告人所主張。
  (四)依憲法第16條之規定，人民訴訟權係受憲法保障，是本案由
    應迴避之法官承審，已涉不法，而其又未依職權調查證據，
    為此請求鈞院撤銷原裁定云云。
二、原處分意旨略以：異議人即受處分人永堡環保科技工程行即
    甲○○所有之車牌號碼9R-6373自用小貨車，前已逾檢註銷
    牌照在案，仍於99年1月25日上午11時3分許，行經臺南市○
    ○路下橋處近府安路口往南處，為固定式照相測速儀器測得
    該車行車速度達每小時90公里，並予拍照存證，以該車有「
    限速70公里，經測速時速90公里，超速20公里」及「使用註
    銷之牌照行駛」之違規事實，遭警掣單逕行舉發，嗣交通部
    公路總局嘉義區監理所雲林監理站認違規事實明確，依道路
    交通管理處罰條例第40條、第12條第1項第4款、第2項規定
    ，裁處異議人罰鍰新臺幣（下同）1,800元、5,400元，並扣
    繳牌照。
三、原裁定意旨略以：
  (一)異議人永堡環保科技工程行之甲○○所有之本案自小貨車，
    於上揭時地超速行駛，經固定式照相測速儀器測得該車行車
    時速達每小時90公里（該路段速限70公里），有超速20公里
    之違規事實（拍照存證），經臺南市警察局交通第一組警察
    以該車有「限速70公里，經測速時速90公里，超速20公里」
    及「使用註銷之牌照行駛」之違規事實，掣單逕行舉發，嗣
    原處分機關以異議人所有之本案自小貨車上開違規事實明確
    ，乃於99年5月13日開具雲監裁字第裁72-SK0000000號裁決
    書，依道路交通管理處罰條例第40條、第12條第1項第4款、
    第2項規定，裁處異議人罰鍰1,800元、5,400元，並扣繳牌
    照，此有臺南市警察局99年2月3日南市警交字第SK0000000
    號舉發違反道路交通管理事件通知單、臺南市警察局99年3
    月31日南市警交字第09950101900號函暨所附送達證書及採
    證照片、臺南市警察局99年4月23日南市警交字第099501306
    80號函暨所附車籍資料查詢結果及採證照片、原處分機關上
    開裁決書各1份在卷可證。
  (二)證人謝明吉即本案舉發警察於本院審理時證稱：本案是我取
    締，我們根據固定照相機採證，攝得異議人超速違規，我們
    逕行舉發；根據測得照片，異議人車速為時速90公里，該路
    段速限為時速70公里（超速20公里）；異議人車輛車斗上有
    噴他們的「永堡工程行」，後面的攔板上有噴他的車牌號碼
    ，車牌號碼跟車輛原本的車牌號碼是一樣的，我們根據車籍
    資料看他的廠牌及車籍資料均相符，另外異議人有提到車牌
    失竊，但是我們去查，異議人並沒有報失竊，而是逾檢直接
    註銷車牌，也沒有繳回監理站等語。證人謝明吉上開證詞明
    確，核與卷附測速採證照片、車籍資料所示內容相符。又證
    人謝明吉乃依法執行公務之人，與抗告人並不相識，素無怨
    隙，其依據測速儀器取締異議人上開違規情事，應無設詞攀
    誣或虛構違規事實而陷害異議人之理，況警察執行公務本身
    受行政懲處責任之監督，到庭具結作證更以刑罰擔保其真實
    性，殊無甘冒行政懲處及刑法偽證罪責任而刻意誣陷異議人
    之必要，是證人前揭證述應無浮誇、誣陷之可能，其證詞堪
    予採信。另該雷達測速儀器經檢定合格，檢定日期為98年11
    月17日，有效期限至99年11月30日，此亦有經濟部標準檢驗
    局雷達測速儀檢定合格證書在卷可明。再經詳視測速採證照
    片，上方自左起依序顯示日期「2010/01/25」、時間「11：
    03：42」、主機「01048」、編號「00012C」、方向「車尾
    」、範圍「II」、速限「070km/h」、車速「090km/h」、證
    號「JOGA 0000000」、地點「安明路觀海橋（下橋處）」，
    照片之內容記載完整，影像清晰，當認誤判車速之可能性微
    乎其微。
  (三)至於異議人提出其所拍攝自小貨車照片2 張，抗辯照片中車
    輛與警方採證照片上車輛特徵不符，警方取締車輛非其所有
    之車輛云云。然證人謝明吉經檢視異議人自拍之照片後，證
    稱：據我的判斷，異議人提供照片中的車子跟測速儀器拍到
    車輛，核對電腦裡面的車籍資料是沒有錯，車型是同一臺車
    ，外觀上也是一樣，只是它的顏色有變更過，感覺上這個漆
    好像是剛塗過的，是新噴的，很像是順著他的號碼還有車行
    名稱下去塗的，位置都一樣，差別只是沒有把車牌掛上去而
    已，車頭後面的支架有可能是新裝或是後拆的，測速拍照車
    輛所示黑色支架看起來裝在車斗裡面是沒有錯，這是可以拆
    也可以裝的等語。證人謝明吉並提出卷附之放大車斗支架之
    採證照片以實其說。經本院檢視比對證人謝明吉提出之照片
    、現場測速照片及異議人提出之照片後，認測速採證照片上
    車輛懸掛之車牌號碼及車斗欄板上噴上白漆之號碼確為「9R
    -6373」號無誤，且車身、車型、外觀與異議人提出照片所
    示車輛均相符合。雖然採證照片所示車輛車身顏色較異議人
    提出照片中車輛顏色稍深，異議人提出照片中，車輛車斗上
    之黑色支架亦不復見，惟由異議人提出之照片可以明顯發現
    ，異議人車輛車斗欄板上之車號，乃遭人以油漆「逐號」重
    新上漆，車斗左側之「永堡工程行」五字，遭人以油漆「逐
    字」重新上漆，雖均在原字跡呈現淺色模樣，而使原車號、
    車行字體較為模糊，但仍可以清楚看出重新上漆後之淺色圖
    樣與原車號、車行字體之形狀、原在位置幾乎完全相符。堪
    信異議人所提出照片車輛所示車號、車行字體乃遭事後上漆
    塗銷而來，一望即知。至異議人提出車輛照片顏色較淺，亦
    可能係因事後重新上漆，致看起來顏色較為新穎、乾淨而已
    。異議人所稱之黑色支架，依證人謝明吉證詞及照片顯示，
    乃另行加裝於車斗內，衡情亦與一般自小貨車標準配備有異
    ，是異議人事後拆卸該黑色支架當非難事。證人謝明吉上述
    證詞，均屬可信，異議人事後將車輛上漆、拆除黑色支架，
    辯稱違規車輛非其所有云云，顯意欲規避罰責，卻欲蓋彌彰
    ，毫無可取。
  (四)異議人抗辯本案自小貨車購入後1個月（行駛5,000公里）即
    停用，車體顏色自購入即1個顏色，其未上漆，車牌已拆下
    ，有無繳銷其不清楚，惟不知去向云云。然而，車輛若購入
    就僅有1個顏色，怎會在車斗欄板及左側出現車號、車行字
    體另行上漆，而與車體顏色明顯可以辨識之情形，如此，車
    體明顯至少有兩個顏色，何能聲稱車體只有1個顏色，更何
    況，該等字體之顏色可以明顯看出是重新上漆塗銷車號、車
    行之所為，若非購入贓車，一般人怎會任令車體塗銷車號、
    車行字體而於購入後，均未重新上漆處理，而奔馳於道路上
    。對此，異議人不針對本院質疑回答，又改變購入只有1個
    顏色之說法，改稱：因為車輛停用，故將車號塗銷。經本院
    再行確認是否事後塗銷車號、車行字體，異議人再改稱：重
    點是購入時車子顏色就是這樣云云。是由異議人前述閃避問
    題及反覆不定之說法，實難信異議人所言車輛不同一事為真
    。此外，一般人車牌不知去向，唯恐為他人盜用，通常會至
    監理機關辦理相關遺失登記，況異議人知悉其車牌已遭註銷
    ，衡情更會如此，然本案自小貨車卻無任何失竊、遺失之紀
    錄，而測速採證照片上，卻明顯得可以看出車牌斜掛在車後
    斗下方，自不能排除異議人乃事後拆除車牌再行拍照，企圖
    製造車牌早已未懸掛車輛之假象。異議人所謂車牌不見云云
    ，亦無足信。至異議人聲請鑑定本案自小貨車車身烤漆顏色
    ，經核已無必要，應予駁回等語。
四、抗告人甲○○固主張原審法官有應迴避之事由，其已當庭提
    出聲請，原審法官仍逕行判決而有違法云云。然按推事於該
    管案件有刑事訴訟法第17條以外之情形，足認其執行職務有
    偏頗之虞者，當事人得聲請推事迴避，同法第18條第2款定
    有明文。又上述情形，如當事人已就該案件有所聲明或陳述
    後，不得聲請推事迴避。但聲請迴避之原因發生在後或知悉
    在後者，不在此限，同法第19條第2款亦規定甚明。本案抗
    告人甲○○因違反道路交通管理處罰條例之案件，向原審聲
    明異議，由原審法官侯廷昌承辦，然抗告人因認「侯廷昌法
    官於前案審理中阻割聲請人之訴訟代理權，並違背其超然之
    職務，假借職務上之便利欺侮聲請人，因而與聲請人交惡，
    一切只因聲請人得知蔣得忠法官關說該案件，並打壓人民之
    告訴權利。」而依刑事訴訟法第18條第2款之規定，於99年7
    月16日具狀聲請原審法官迴避，此有原審99年度聲字第850
    號裁定書在卷可稽。惟抗告人既認原審法官具有上開迴避之
    事由，依法自應於該案開庭前或開庭時當庭表示，然其於開
    庭前未就此事表示意見，而於99年7月7日原審行調查程序時
    ，逕為實體上之陳述與爭執，此觀諸原審卷甚明，而抗告人
    前開聲請迴避之原因既非發生或知悉在後，則其於原審開庭
    時既已有所聲明或陳述，嗣始聲請法官迴避，自非法之所許
    ，是抗告人聲請原審法官迴避之案件，亦經原審駁回在案，
    有前開裁定可參。況按推事於所承辦之案件，具有刑事訴訟
    法第17條各款所載應自行迴避之情形，而參與審判者，其判
    決固屬違背法令，至同法第18條第2款所謂推事有前條以外
    情形，足認其執行職務有偏頗之虞，僅得為當事人聲請迴避
    之原因，非經有應行迴避之裁判，縱令該推事參與審判，其
    判決仍非有同法第371條第2款之違法（最高法院78年度台上
    字第236號判決參照）。故本案原審法官縱有抗告人所稱應
    迴避之事由，然依前開說明，原審法官既未經裁定應行迴避
    ，原審判決自無違法，抗告人此部分抗辯，尚有誤會，先予
    敘明。
五、按汽車有使用註銷之牌照行駛者，處汽車所有人3,600元以
    上10,800元以下罰鍰，並禁止其行駛，牌照扣繳之；汽車駕
    駛人，行車速度，超過規定之最高時速，或低於規定之最低
    時速，除有第43條第1項第2款情形外，處1,200元以上2,400
    元以下罰鍰；汽車駕駛人之行為，經以科學儀器取得證據資
    料證明其行為違規，當場不能或不宜攔截製單舉發者，得逕
    行舉發。道路交通管理處罰條例第12條第1項第4款、第2項
    、第40條、第7條之2分別定有明文。
六、抗告人又爭執其於原審聲請調查本案自小貨車是否有2種以
    上顏色，以證明違規車輛非其所有，然原審未予調查，實有
    證據未調查之違法云云。惟原審認定抗告人有本案違規事實
    係依憑：臺南市警察局99年02月03日南市警交字第SK000000
    0號舉發違反道路交通管理事件通知單、臺南市警察局99年
    03月31日南市警交字第09950101900號函暨所附送達證書及
    採證照片、臺南市警察局99年04月23日南市警交字第099501
    30680號函暨所附車籍資料查詢結果及採證照片、交通部公
    路總局嘉義區監理所雲林監理站99年05月13日雲監裁字第裁
    72-SK0000000號裁決書、經濟部標準檢驗局雷達測速儀檢定
    合格證書等書證（原審卷第26、13-15、20-21、23、第38頁
    ），及證人謝明吉即本案舉發警員證述如何依測速照片查得
    違規車輛係抗告人所有之經過，且互核相符，已如前述。而
    取捨證據及認定事實，乃法院判斷職權之行使，其對於證據
    證明力所為之判斷，茍係基於吾人日常生活之經驗，而未違
    背客觀上應認為確實之定則，並已敘述其何以為此一判斷之
    理由，即不能指為違法。本案抗告人所有之自小貨車車體是
    否僅有1種顏色乙節，經原審就證人謝明吉提出之照片、現
    場測速照片及抗告人提出之照片詳加比對、檢視後，認定抗
    告人提出之照片可明顯發現其車輛車斗欄板上之車號及車斗
    左側之「永堡工程行」5字，係遭人以油漆重新上漆，且重
    新上漆後之淺色圖樣與違規車輛之車號、車行字體之形狀、
    位置相符，即抗告人所有自小貨車之車體明顯存在至少2個
    顏色，故以抗告人聲請鑑定該車車身之烤漆顏色為無必要，
    而予駁回。原裁定業已詳述駁回抗告人聲請鑑定車體烤漆顏
    色之依據及理由，所為之判斷亦未違背經驗法則及論理法則
    ，本院經核並無不當。是以，抗告人上開所辯，亦非可採。
    至抗告人另請求本院勘驗原審庭訊錄音，以證明原審裁定理
    由並非其所主張乙節，然本案抗告人所爭執之事項已載明於
    抗告狀，而系爭自小貨車又已認定應屬抗告人所有無訛，則
    抗告人此部分請求，與本案爭點無涉，尚無調查必要，附此
    敘明。
六、綜上所述，抗告人所有之車牌號碼9R-6373自小貨車確有於
    前述時、地，懸掛註銷牌照並超速行駛之事實。舉發機關員
    警以照相儀器拍照後逕行舉發，嗣移送機關依法裁處抗告人
    1,800元、5,400元並扣繳牌照，其裁罰洵屬正確；原審審酌
    後維持原處分，駁回抗告人之異議，於法並無違誤，抗告人
    猶執陳詞，提起抗告，指摘原裁定不當，為無理由，應予駁
    回。
七、據上論斷，應依道路交通案件處理辦法第26條、刑事訴訟法
    第412條，裁定如主文。
中    華    民    國    99    年    8     月    30    日
                  刑事第二庭    審判長法  官  葉居正
                                      法  官  陳欽賢
                                      法  官  洪碧雀
以上正本證明與原本無異。
不得再抗告。
                                      書記官  魏芝雯
中    華    民    國    99    年    8     月    31    日

司法院資訊處製作；財團法人民間司法改革基金會備份。
